【裁判字號】    97,易,1523
【裁判日期】    971008
【裁判案由】    詐欺
【裁判全文】
臺灣彰化地方法院刑事判決              97年度易字第1523號
公  訴  人  臺灣彰化地方法院檢察署檢察官
被      告  乙○○
                    （現羈押於臺灣彰化看守所）
選任辯護人  林文成律師
被      告  丙○○
選任辯護人  陳青來律師
被      告  辛○○
                    （現羈押於臺灣彰化看守所）
            戊○○
                      10樓
                    （現羈押於臺灣彰化看守所）
            壬○○
                      號
上列被告等因詐欺案件，經檢察官提起公訴（97年度偵字第4443
號、第5257號、第5880號、第6069號），本院判決如下：
    主  文
乙○○共同犯陸件詐欺取財罪，累犯，各處有期徒刑捌月；扣案
如附表所示之物，均沒收之。應執行有期徒刑貳年陸月；扣案如
附表所示之物，均沒收之。
丙○○共同犯陸件詐欺取財罪，各處有期徒刑伍月；扣案如附表
所示之物，均沒收之。應執行有期徒刑壹年陸月；扣案如附表所
示之物，均沒收之。
辛○○共同犯陸件詐欺取財罪，各處有期徒刑陸月；扣案如附表
所示之物，均沒收之。應執行有期徒刑壹年拾月；扣案如附表所
示之物，均沒收之。
戊○○共同犯陸件詐欺取財罪，各處有期徒刑陸月；扣案如附表
所示之物，均沒收之。應執行有期徒刑壹年拾月；扣案如附表所
示之物，均沒收之。
壬○○幫助犯詐欺取財罪，處有期徒刑參月，如易科罰金，以新
臺幣壹仟元折算壹日。
    事  實
一、乙○○曾因施用毒品案件，經臺灣南投地方法院以91年度投
    刑簡字第555號判決，判處有期徒刑4月，如易科罰金，以銀
    元300元折算1日確定，於民國92年11月11日易科罰金執行完
    畢，仍不知悔改，復與辛○○、戊○○、丙○○，加入真實
    姓名年籍不詳綽號「水蛙」、「小新」等成年人所組織之電
    話詐欺集團，渠等即共同基於意圖為自己不法所有之犯意聯
    絡，以下述方式分工詐騙：自96年7、8月間某日起，由「水
    蛙」雇用乙○○擔任提領贓款，俗稱「車手」之工作，並由
    乙○○在報紙上刊登雇用「車手」之廣告。辛○○於96年8
    月底某日見該廣告應徵，由乙○○雇用後擔任「車手」，負
    責與乙○○、「小新」共同前往金融機構或自動提款機提領
    詐欺所得之贓款。戊○○則自97年2月下旬某日起，在報紙
    上刊登收購金融機構帳戶之廣告，再由丙○○、戊○○以每
    本存摺約新臺幣（下同）3千至4千元之代價，收購蔡文昌（
    臺灣中小企業銀行南投分行00000000000號帳戶，下稱蔡文
    昌帳戶）、蔡志和（臺中商業銀行二林分行000000000000號
    帳戶，下稱蔡志和帳戶）、林明彥（彰化商業銀行大甲分行
    00000000000000號帳戶，下稱林明彥帳戶）、田蒼婁（華南
    商業銀行西螺分行000000000000號帳戶，下稱田蒼婁帳戶）
    、陳錦淵（合作金庫商業銀行南臺中分行0000000000000號
    帳戶，下稱陳錦淵帳戶）、林正偉（合作金庫商業銀行蘆洲
    分行0000000000000000號帳戶，下稱林正偉帳戶）等不特定
    人之帳戶存摺、印章、提款卡連同密碼等資料（上6人所涉
    之幫助詐欺犯行，均由檢察官另案處理中），轉交乙○○、
    「水蛙」供詐欺取財犯罪使用。嗣即由該詐欺集團之成員打
    電話使被害人陷於錯誤而將款項匯入渠等所指定之帳戶內後
    ，再由乙○○、辛○○及「小新」負責持前揭帳戶資料提領
    詐欺所得之贓款。渠等即以上開分工手法，為下述詐欺犯行
    ：
（一）壬○○見前揭戊○○所刊登之廣告後，雖可預見金融帳戶
      提供他人使用，將幫助他人實行犯罪，仍基於縱有人以其
      金融帳戶實行詐欺取財犯罪，亦不違背其本意之幫助故意
      ，於96年9月初某日，在彰化縣員林鎮○○路郵局前，將
      其申設之兆豐銀行員林分行00000000000號帳戶（下稱壬○○帳戶）之存摺、印章、提款卡連同密碼等資料，以4
      千元之代價，提供予姓名年籍不詳，綽號「小陳」之成年
      男子轉交乙○○及辛○○使用，而以此方法幫助他人實行
      詐欺取財犯罪。嗣於96年9月7日9時許，上開詐欺集團之
      某成員撥打電話予丁○○佯稱：伊之身分遭冒用，需將退
      休金匯入前揭帳戶保管云云，致丁○○信以為真而陷於錯
      誤，於96年9月10日匯款103萬8750元至前開壬○○帳戶內
      。乙○○得知丁○○已匯款後，夥同辛○○、「小新」於
      96年9月10日12時8分許，持前揭壬○○帳戶之存摺、印章
      及提款卡，至「兆豐銀行東臺中分行」，推由辛○○以臨
      櫃提款之方式，提領現金90萬元，另於同日12時17分許，
      至「全家便利商店臺中進學店」臺新銀行所設之自動提款
      機，提領現金10萬元（每次提領2萬元，共提領5次）。
（二）該詐欺集團之某成員於97年3月27日13時許，撥打電話予
      庚○○佯稱：伊參加「明水漾溫泉度假村」中獎，需將擔
      保金匯至指定帳戶云云，致庚○○信以為真而陷於錯誤，
      於97年3月27日13時許，匯款5萬4080元至該詐欺集團所掌
      控之蔡文昌帳戶內。該詐欺集團復接續以需繳交擔保金才
      能取得密碼云云，致庚○○陷於錯誤，於翌日（28日）14
      時許，匯款6萬元至蔡文昌帳戶內。旋由乙○○、辛○○
      及「小新」分別於庚○○匯款同日，持蔡文昌帳戶之提款
      卡至自動提款機提領贓款殆盡。
（三）該詐欺集團之某成員於97年3月25日9時許，撥打電話予己○○佯稱：伊參加「明水漾溫泉度假村」中獎，需將手續
      費匯至指定帳戶云云，致己○○信以為真而陷於錯誤，於
      97年3月27日14時許，匯款6萬2030元至蔡文昌帳戶內；復
      接續以相同理由詐騙己○○，使己○○陷於錯誤，而於97
      年4月7日13時許，匯款10萬元至蔡志和帳戶內。旋由乙○○、辛○○及「小新」分別於己○○匯款同日，持蔡文昌
      帳戶及蔡志和帳戶之提款卡至自動提款機提領贓款殆盡。
（四）該詐欺集團之某成員自97年3月31日12時許起，接續撥打
      電話予子○○佯稱：伊中獎需將開卡費、匯費、國產稅、
      證明文件費等匯至指定帳戶云云，致子○○信以為真而陷
      於錯誤，於下列時間陸續匯出下列金額至該詐欺集團所掌
      控之蔡文昌帳戶、陳錦淵帳戶、蔡志和帳戶、林明彥帳戶
      、田蒼婁帳戶及林正偉帳戶內：
 1、於97年3月31日，匯款6萬2100元至蔡文昌帳戶內。
 2、於97年4月1日，匯款10萬元至陳錦淵帳戶內。
 3、於97年4月3日，匯款12萬元至陳錦淵帳戶內。
 4、於97年4月7日，匯款9萬元至陳錦淵帳戶內。
 5、於97年4月8日，匯款23萬700元至蔡志和帳戶內。
 6、於97年4月9日，匯款69萬2100元至蔡志和帳戶內。
 7、於97年4月10日，匯款40萬元至林明彥帳戶內。
 8、於97年4月11日，匯款128萬元至林明彥帳戶內。
 9、於97年4月14日，匯款90萬元至田蒼婁帳戶內。
10、於97年4月14日，匯款36萬元至林正偉帳戶內。
    旋由乙○○、辛○○及「小新」分別於子○○匯款同日，持
    前揭帳戶之提款卡等帳戶資料提領贓款殆盡。
（五）該詐欺集團成員於97年4月8日10時20分許，撥打電話予甲○○佯稱：伊參加「明水漾溫泉度假村」中獎，需將手續
      費匯至指定帳戶云云，致甲○○信以為真而陷於錯誤，於
      同日14時39分許，匯款5萬2080元至陳錦淵帳戶內。旋由
      乙○○、辛○○及「小新」於甲○○匯款同日，持陳錦淵
      帳戶之提款卡至自動提款機提領贓款殆盡。
（六）該詐欺集團成員於97年2月21日12時30分許，撥打電話予
      癸○○佯稱：參加「明水漾溫泉度假村」可參加摸彩活動
      ，中獎可將獎品折現，要加入會員需將會員費匯至指定帳
      戶云云，致癸○○信以為真而陷於錯誤，於97年4月13日
      12時30分許，匯款6萬元至林明彥帳戶內；復接續以相同
      理由詐騙癸○○，使癸○○陷於錯誤，於翌日（14日）12
      時30分許，匯款32萬元至林明彥帳戶內。
    末經丁○○報警循線查獲，並於97年5月9日，在臺中市○區
    ○○○路901巷41號9樓之2扣得乙○○所有供犯罪聯絡用之
    手機3支（序號各為000000000000000、000000000000000及0
    00000000000000號，含門號0000000000、0000000000號SIM
    卡各1張）；另於同日，在彰化縣伸港鄉○○村○○路268巷
    4號，扣得辛○○所有供犯罪聯絡用之手機1支（序號000000
    000000000號，含門號0000000000號SIM卡1張）、SIM卡1張
    （門號0000000000號）；又於97年6月2日，在彰化縣二林鎮
    豐田里西安巷4號，扣得丙○○所有供犯罪所用之販賣人頭
    帳戶聯絡電話紙條、登記卡5張、聯絡電話登記簿1本；再於
    同日，在戊○○所駕駛之車牌號碼6210-GB號自用小客車上
    ，扣得戊○○所有供犯罪所用之手機1支（含門號000000000
    0號SIM卡1張）、夾報廣告單2張。
二、案經丁○○訴由彰化縣警察局員林分局報告臺灣彰化地方法
    院檢察署檢察官偵查起訴。
    理  由
一、被告乙○○、辛○○、戊○○、丙○○及壬○○於準備程序
    中，先就前揭犯罪事實為有罪之陳述，且所犯係死刑、無期
    徒刑、最輕本刑為3年以上有期徒刑以外之罪，經本院合議
    庭依刑事訴訟法第273條之1第1項之規定，裁定由受命法官
    獨任進行簡式審判程序，合先敘明。
二、訊據被告乙○○、辛○○、戊○○、丙○○、壬○○等人對
    於上揭犯罪事實坦承不諱，且所供情節互核相符，並均與證
    人丁○○、庚○○、己○○、子○○、甲○○、蔡文昌、陳
    錦淵、癸○○、張宸綝、王文華、許翠芳、陳桂嫻等人於警
    詢時證述之情節一致，復有上開壬○○、蔡文昌、蔡志和、
    林明彥、田蒼婁、陳錦淵、林正偉等帳戶之開戶基本資料、
    交易明細表各1份、上揭被害人所提出之匯款執據影本、門
    號0000000000號、0000000000號行動電話之通訊監察譯文各
    1份、內政部警政署刑事警察局鑑驗書1份、提款監視器翻拍
    照片33張、詐騙甲○○之信件信封等在卷可憑，並有如附表
    所示之扣案物扣案可考，足認被告5人之自白均與事實相符
    。綜上，本件事證已臻明確，被告5人上開犯行，均堪以認
    定。
三、核被告乙○○、辛○○、戊○○、丙○○所為如事實欄所示
    之6次詐欺犯行，均係犯刑法第339條第1項之詐欺取財罪；
    至被告壬○○所為，則係犯刑法第30條第1項前段、第339條
    第1項之幫助詐欺取財罪，而應依同法第30條第2項之規定減
    輕其刑。另事實欄第（二）、（三）、（四）、（六）所載
    ，被告乙○○、辛○○、戊○○、丙○○等人，接續詐騙同
    一被害人部分（即各接續詐騙庚○○2次、己○○2次、子○○10次、癸○○2次），係於密接之時、地反覆所為，為接
    續犯，自應分別論以1罪。又被告乙○○、辛○○、戊○○
    、丙○○就上開6次詐欺取財犯行，有犯意之聯絡及行為之
    分擔，均為共同正犯。再被告乙○○、辛○○、戊○○、丙○○所為事實欄所示之6件詐欺取財罪間，犯意各別，行為
    互異，均應分論併罰之。查被告乙○○曾因施用毒品案件，
    經臺灣南投地方法院以91年度投刑簡字第555號判決，判處
    有期徒刑4月，如易科罰金，以銀元300元折算1日確定，於
    92年11月11日易科罰金執行完畢乙節，有臺灣彰化地方法院
    檢察署刑案資料查註紀錄表及臺灣高等法院被告前案紀錄表
    各1份在卷可憑，則其於5年以內故意再犯本案6件有期徒刑
    以上之罪，為累犯，均應依刑法第47條第1項之規定加重其
    刑。爰審酌被告乙○○、辛○○、戊○○、丙○○為貪圖暴
    利，竟加入電話詐騙集團，並分別負責提領贓款、蒐購帳戶
    等工作，均惡性甚重，被告壬○○所為則幫助詐騙者遂行詐
    財目的，並使詐騙者得以隱匿其真實身分，助長犯罪之猖獗
    ，破壞社會秩序亦屬非輕，復審酌渠等犯後均坦承犯行，態
    度尚佳，暨渠等參與犯罪之程度、品行、生活狀況、智識程
    度等一切情狀，各量處如主文所示之刑，並就被告乙○○、
    辛○○、戊○○、丙○○等人定渠等應執行之刑。扣案如附
    表所示之物，分別係被告乙○○、辛○○、戊○○、丙○○
    等人所有供犯本案所用之物，均應依刑法第38條第1項第2款
    之規定，宣告沒收之。至其餘扣案物，尚非被告等人共犯本
    案所用之物，亦非屬違禁物，爰不另為沒收之諭知，附此敘
    明。
據上論斷，應依刑事訴訟法第273條之1第1項、第299條第1項前
段，刑法第28條、第339條第1項、第30條第1項前段、第2項、第
41條第1項前段、第47條第1項、第51條第5款、第38條第1項第2
款，刑法施行法第1條之1，判決如主文。
本案經檢察官余建國到庭執行職務。
中    華    民    國    97    年    10    月    8     日
                  臺灣彰化地方法院刑事第一庭
                                      法  官  紀佳良
以上正本證明與原本無異。
如不服本判決，應於判決送達後10日內，向本院提出上訴書狀，
上訴書狀應「敘述具體上訴理由」，並按他造當事人之人數附繕
本。「切勿逕送上級法院」。
告訴人或被害人對於判決如有不服具備理由請求檢察官上訴者，
其上訴期間之計算係以檢察官收受判決正本之日期為準。
中    華    民    國    97    年    10    月    9     日
                                      書記官  詹國立
附錄本案論罪科刑法條：
刑法第三百三十九條第一項：
意圖為自己或第三人不法之所有，以詐術使人將本人或第三人之
物交付者，處五年以下有期徒刑、拘役或科或併科一千元以下罰
金。
附表：乙○○所有之手機3支（序號各為000000000000000、0000
      00000000000及000000000000000號，含門號0000000000、
      0000000000號SIM卡各1張）；辛○○所有之手機1支（序
      號000000000000000號，含門號0000000000號SIM卡1張）
      、SIM卡1張（門號0000000000號）；丙○○所有之販賣人
      頭帳戶聯絡電話登記卡5張、聯絡電話登記簿1本；戊○○
      所有之手機1支（含門號0000000000號SIM卡1張）、夾報
      廣告單2張。


司法院資訊處製作；財團法人民間司法改革基金會備份。
